臺灣高雄地方法院刑事判決　　　　　　　96年度易字第1218號
公　訴　人　臺灣高雄地方法院檢察署檢察官
被　　　告　乙○○○
　　　　　　　　　　（另案於臺灣高雄監獄執行中）
上列被告因毒品危害防制條例案件，經檢察官提起公訴（96年度
毒偵字第961 、1222號），嗣因被告就被訴事實為有罪之陳述，
經本院告知簡式審判程序意旨，並聽取公訴人及被告之意見後，
本院合議庭裁定由受命法官獨任依簡式審判程序審理，判決如下
：
    主  文
乙○○○施用第二級毒品，累犯，處有期徒刑伍月，如易科罰金
，以新臺幣壹仟元折算壹日。
    事實及理由
一、本件被告乙○○○所犯為死刑、無期徒刑或最輕本刑為3 年
    以上有期徒刑以外之罪，其於準備程序中就被訴事實為有罪
    之陳述，經法官告知簡式審判程序之旨，並聽取公訴人及被
    告之意見後，依刑事訴訟法第273 條之1 第1 項規定，裁定
    由受命法官獨任進行簡式審判程序，合先敘明。
二、本件犯罪事實及證據，除犯罪事實第1 行補充：「乙○○○
    曾於民國89年間因施用毒品案件，經本院以89年度毒聲字第
    4504號裁定送觀察、勒戒後，認無繼續施用毒品之傾向而於
    89年6 月21日執行完畢釋放出所，並經臺灣高雄地方法院檢
    察署檢察官以89年度偵字第4078號為不起訴處分確定；又於
    前揭觀察、勒戒執行完畢釋放後5 年內之93年間，再因施用
    毒品案件，經本院於94年5 月16日以94年度訴字第1101號判
    處應執行有期徒刑8 月確定，並於95年2 月28日縮短刑期執
    行完畢。詎仍不知悔改，明知甲基安非他命屬毒品危害防制
    條例第2 條第2 項第2 款之第二級毒品，不得持有及施用，
    竟於上開有期徒刑執行完畢釋放後5 年內，基於施用第二級
    毒品甲基安非他命之犯意，於96年1 月5 日凌晨2 、3 時許
    ，在高雄縣鳳山市○○里○○路86號住處，以將甲基安非他
    命置於玻璃球內加以燒烤而吸取其煙霧之方式，施用第二級
    毒品甲基安非他命1 次」；證據部分應補充：「被告乙○○
    ○於本院審理中之自白」外，餘均引用檢察官起訴書之記載
    （如附件）。
三、按毒品危害防制條例於92年7 月9 日修正公布，自93年1 月
    9 日施行，其中第20條、第23條將施用毒品之刑事處遇程序
    區分為「初犯」、「5 年內再犯」、「5 年後再犯」。依其
    立法理由之說明：「初犯」，經觀察、勒戒或強制戒治，應
    為不起訴處分或不付審理之裁定；經觀察、勒戒或強制戒治
    執行完畢釋放後，「5 年內再犯」者，因其再犯率甚高，原
    實施之觀察、勒戒及強制戒治既已無法收其實效，爰依法追
    訴或裁定交付審理。至於經觀察、勒戒或強制戒治執行完畢
    釋放，「5 年後再犯」者，前所實施之觀察、勒戒或強制戒
    治已足以遮斷其施用毒品之毒癮，為期自新及協助其斷除毒
    癮，仍用「初犯」規定，先經觀察、勒戒或強制戒治之程序
    。從而，依修正後之規定，祇於「初犯」及「5 年後再犯」
    2 種情形，有其追訴條件之限制，即須於初犯經觀察、勒戒
    或強制戒治釋放後，5 年內均無施用毒品之行為，始能認其
    前所實施之觀察、勒戒或強制戒治已足遮斷毒癮，而得於5
    年後再犯時，再予適用初犯之規定，重行觀察、勒戒等程序
    。倘5 年內已經再犯，被依法追訴處罰，縱其第3 次（或第
    3 次以上）施用毒品之時間在初犯釋放5 年以後，即與「5
    年後再犯」之情形有別，且因已於「5 年內再犯」，顯見其
    再犯率甚高，原實施觀察、勒戒或強制戒治，已無法收其實
    效，自無再經觀察、勒戒及強制戒治之必要，應由檢察官逕
    行起訴，始符新法修正之本旨（最高法院95年第7 次刑事庭
    會議決議參照）。查被告曾於89年間因施用毒品案件，經本
    院以89年度毒聲字第4504號裁定送觀察、勒戒後，認無繼續
    施用毒品之傾向而於89年6 月21日執行完畢釋放出所，並經
    臺灣高雄地方法院檢察署檢察官以89年度偵字第4078號為不
    起訴處分確定；又於前揭觀察、勒戒執行完畢釋放後5 年內
    之93年間，再因施用毒品案件，經本院於94年5 月16日以94
    年度訴字第1101號判處應執行有期徒刑8 月確定，嗣於95年
    2 月28日縮短刑期執行完畢等情，此有臺灣高等法院被告前
    案紀錄表1 份附卷可考，是本案被告所為施用毒品之犯行，
    距上開觀察、勒戒執行完畢雖已逾5 年，惟被告在上開觀察
    、勒戒執行完畢後5 年內，既已再犯施用毒品之罪，並經追
    訴處罰，揆諸前揭說明，其本次犯行即與毒品危害防制條例
    第20條第3 項所稱之「5 年後再犯」有別，是公訴人依法追
    訴，於法並無不合，本院自應依法論科。
四、查甲基安非他命係毒品危害防制條例第2 條第2 項第2 款所
    稱之第二級毒品，核被告所為，係違反毒品危害防制條例第
    10條第2 項之施用第二級毒品罪。其持有第二級毒品後進而
    施用，持有之低度行為為施用毒品之高度行為所吸收，不另
    論罪。又被告前有如事實欄所示犯罪科刑紀錄，有臺灣高等
    法院被告前案紀錄表1 份在卷可按，其於有期徒刑執行完畢
    後5 年內，故意再犯本案有期徒刑以上之罪，應依刑法第47
    條第1 項之規定，論以累犯，並加重其刑。爰審酌被告前已
    因施用毒品案件經觀察、勒戒，且因施用毒品案件，並經判
    刑確定入監執行，業如上述，本應徹底戒除毒癮，不料其竟
    仍繼續施用毒品，顯見其並無戒除毒害之決心，本不宜寬貸
    ，惟念其施用毒品乃自戕一己之身體健康，並具有病患性人
    格之特質，行為本身對社會所造成之危害並非直接及重大，
    且犯後坦承犯行，態度尚可，以及本件查獲施用毒品犯行僅
    有1 次等一切情狀，量處如主文所示之刑，並斟酌被告所犯
    情節、教育程度係國中畢業、目前無業、經濟狀況勉持等情
    ，有警詢筆錄1 份足稽，諭知如易科罰金以新台幣1,000 元
    折算1 日，以資懲儆。至扣案之第一級毒品海洛因2 小包、
    注射針筒3 支，均與本件被告施用第二級毒品犯行無關，故
    不予宣告沒收，應由檢察官另行處理，附此敘明。
據上論斷，應依刑事訴訟法第273 條之1 第1 項、第284 條之1
、第299 條第1 項前段、第310 條之2 、第454 條第2 項，毒品
危害防制條例第10條第2 項，刑法第11條、第41條第1 項前段、
第47條第1 項，判決如主文。
本案經檢察官甲○○到庭執行職務。
中　　華　　民　　國　　96　　年　　4 　　月　　23　　日
                  刑事第三庭    法　官  錢衍蓁
如不服本判決，應於判決送達後10日內，向本院提出上訴狀。
以上正本證明與原本無異。
中　　華　　民　　國　　96　　年　　4 　　月　　23　　日
　　　　　　　　　　　　　　　　書記官  秦富潔
毒品危害防制條例第10條
施用第一級毒品者，處 6 月以上 5 年以下有期徒刑。
施用第二級毒品者，處 3 年以下有期徒刑。
